臺灣雲林地方法院刑事判決　　　　　　　　　　　　　　九十一年度訴字第七五號
　　公　訴　人　臺灣雲林地方法院檢察署檢察官
　　被　　　告　乙○○
右列被告因偽造文書等案件，經檢察官提起公訴（九十一年度偵緝字第一六號），本
院判決如左：
    主  文
乙○○連續行使偽造私文書，足以生損害於他人，處有期徒刑陸月，如易科罰金，以
參佰元折算壹日。緩刑年。
於投標單上偽造「麗華」、「秀玲」之署名各壹枚（未扣案）均沒收。
    事  實
一、乙○○於民國（下同）八十八年九月間，趁甲○○向其招募自同年月二十五日起
    至九十年十二月二十五日止，每月每會會款新台幣（下同）一萬元，投開標地在
    會首甲○○位於雲林縣斗南鎮○○○街六三號住處之民間互助會之機會，意圖為
    自己不法所有之概括犯意，除以自己之名義參加該互助會一會外，另向甲○○偽
    稱「麗華」、「秀玲」係其朋友，均各願參加上開互助會一會，使甲○○誤以為
    真實而答應乙○○後，乙○○即分別假藉「麗華」、「秀玲」之名義、連同自己
    之名義參加上開互助會共三會，並連續於八十九年四月二十五日及同年六月二十
    五日，在上開投開標處所，偽造「麗華」署名標金三千七百元、「秀玲」署名標
    金四千一百元之投票單私文書，參加該互助會之競標，並得標，使甲○○及其他
    互助會會員誤以為是「麗華」、「秀玲」本人參與競標，因而由甲○○依序向其
    他會員收取會款後，給付乙○○會金十九萬六千元及十九萬六千二百元共三十九
    萬二千二百元，足生損害於「麗華」、「秀玲」本人與甲○○及其他互助會會員
    。乙○○並於八十八年十二月二十五日承受其姊簡美子以綽號「秀華」名義所參
    與上開互助會一會，並於八十八年十二月二十五日以標金二千八百元得標；又其
    上開以自己名義參加部分，亦於八十九年九月以標金四千三百元得標。嗣九十年
    四月（起訴書誤繕為六月）起，乙○○因無法負擔每月四萬元之會款，遂舉家走
    避，甲○○始知受騙，共尚欠甲○○會款三十六萬元。
二、案經甲○○訴請臺灣雲林地方法院檢察署檢察官偵查起訴。
    理  由
一、右揭事實，訊之被告乙○○雖坦承其於前開時地分別以「麗華」及「秀玲」之名
    義、以標金三千七百元及四千一百元之投票單，連續參加該互助會競標，並於得
    標後由告訴人甲○○交付上開會金之事實，惟矢口否認有偽造文書及詐欺之犯罪
    事實，並辯稱：「麗華」、「秀玲」確有其人，當初係渠等自己參加互助會，且
    被告繳會款至九十年五月止，僅結欠告訴人二十八萬元等語。經查，前揭事實，
    業據告訴人在本院指証明確，並有其提出之該互助會名單、會員簽收會金証明各
    一紙及被告收受會金時簽發之本票九紙影本在偵審卷可按；且被告在偵查中並坦
    承其假藉「秀玲」、「麗華」之名義加入互助會等情，其在本院雖翻異前詞，惟
    未能提出「秀玲」、「麗華」之真實姓名年籍資料供本院調查，亦無法說明該等
    人參加互助會後，又何以由被告標取會款之理由，顯見被告前揭辯詞，應屬事後
    意圖卸責之詞，不足採信。另被告辯稱自九十年三、四月起，告訴人收受被告給
    付會款時即未將本票返還，其確交付會款至九十年五月云云，然為告訴人所否認
    ；而告訴人主張之前被告交付會款時，其均將被告所簽發之當月本票返還被告乙
    節，亦為被告所是認；被告雖以前詞置辯，惟未能提出証據資料証明屬實；且告
    訴人先前於被告交付會款時，既均將當月之本票返還與被告，當無於上二月份卻
    不予返還之理由；再者，被告於告訴人拒不返還上開本票時，其得提出抗辯或保
    留証據，其竟不為，而空言為上開辯詞，應無可採，故被告犯行應足以認定，本
    件事証明確，應予依法論科。
二、核被告偽造「麗華」、「秀玲」名義之標單，參與投標並得標，使會首甲○○及
    其他互助會會員誤以為是「麗華」、「秀玲」本人參與競標並得標，因而陷於錯
    誤，並給付會款之所為，係犯刑法第二百十六條、第二百十條之行使偽造私文書
    罪及第三百三十九條第一項之詐欺取財罪。被告於標單上偽造「麗華」、「秀玲
    」署名之行為，係偽造投標單私文書行為之一部、其偽造私文書之低度行為，應
    為行使偽造私文書之高度行為所吸收，均不另論罪。又被告一冒標之詐欺行為，
    同時使會首及其他互助會會員受騙，係一行為觸犯數罪名，為同種之想像競合犯
    ，應依刑法第五十五條之規定，從一重之詐欺罪處斷。被告先後二次行使偽造私
    文書參與競標、及詐欺取財犯行，均時間緊接，所犯之構成要件各相同，顯各基
    於概括犯意反覆所為，各為連續犯，應依刑法第五十六條之規定各論以一罪，並
    各加重其刑。又其連續行使偽造私文書之犯行，均係為遂行詐欺取財之目的所為
    ，所犯二罪間，有方法、結果之牽連關係，為牽連犯，應依刑法第五十五條之規
    定，從其情節較重之連續行使偽造私文書罪處斷。爰審酌被告乙○○前無不良前
    科紀錄，有刑案資料查註紀錄表、台灣高等法院被告全國前案紀錄表可按，其基
    於一時之貪念觸犯本罪，與本件所犯之次數、詐得金額為三十九萬二千二百元，
    所生危害程度，及其犯罪動機、目的、手段、犯罪後已部分清償尚欠三十六萬元
    ，並表後悔之態度等一切情狀，量處如主文所示之刑。又本件行為後，刑法第四
    十一條規定得易科罰金之罪，已自犯最重本刑為三年以下有期徒刑以下之刑之罪
    ，於九十年一月十日修正公布為同條第一項規定，犯最重本刑為五年以下有期徒
    刑以下之刑之罪，行為後法律有變更，應適用裁判時之法律，故依修正後刑法第
    四十一條第一項前段規定，併諭知易科罰金折算之標準。末查，被告乙○○前未
    曾受有期徒刑以上刑之宣告，已如上述，其一時貪念，致罹刑章，且已於本院審
    理中表後悔之意，並陳明俟有經濟能力願償還被害人之損害等情，被告經此罪刑
    之宣告，當知警惕，信無再犯之虞，故本院認前開對其宣告之刑，以暫不執行為
    適當，爰併宣告緩刑三年，以啟自新。至被告於投標單上所偽造「麗華」、「秀
    玲」之署名各一枚，雖均未扣案，惟無証據証明其均已滅失，應依刑法第二百十
    九條之規定，宣告沒收。
三、據上論斷，應依刑事訴訟法第二百九十九條第一項前段，刑法第二條第一項前段
    、第五十六條、第二百十六條、第二百十條、第三百三十九條第一項、第五十五
    條、第四十一條第一項前段、第七十四條第一款、第二百十九條，罰金罰鍰提高
    標準條例第一條前段、第二條，判決如主文。
中　　　華　　　民　　　國　　九十一　　年　　　四　　　月　　二十四　　日
                                        臺灣雲林地方法院刑事第一庭
                                                  法官
右正本證明與原本無異。
如不服本判決，應於判決送達後十日內向本院提出上訴狀( 應附繕本 )。
    書記官
中　　　華　　　民　　　國　　　九十一　　　年　　四　　月　　二十二　　日
附錄：
刑法第二百十六條
行使第二百十條至第二百十五條之文書者，依偽造、變造文書或登載不實事項或使登
載不實事項之規定處斷。
刑法第二百十條
偽造、變造私文書，足以生損害於公眾或他人者，處五年以下有期徒刑。
刑法第三百三十九條第一項
意圖為自己或第三人不法之所有，以詐術使人將本人或第三人之物交付者，處五年以
下有期徒刑、拘役或科或併科一千元以下罰金。
